臺灣高等法院高雄分院刑事判決　　　　95年度上訴字第1326號
上　訴　人　甲○○
即　被　告
選任辯護人　張賜龍　律師
　　　　　　黃郁婷　律師
上列上訴人因違反槍砲彈藥刀械管制條例案件，不服臺灣高雄地
方法院94年度訴字第4348號中華民國95年3月15日第一審判決（
起訴案號：臺灣高雄地方法院檢察署94年度偵字第25183號），
提起上訴，本院判決如下：
     主  文
原判決撤銷。
甲○○未經許可，持有可發射金屬具有殺傷力之空氣長槍，累犯
，處有期徒刑年貳月，併科罰金新臺幣拾伍萬元，罰金如易服
勞役，以新台幣貳仟元折算壹日。扣案之可發射金屬具有殺傷力
空氣長槍壹支（槍枝管制編號高鑑0000000000號）沒
收。
    事  實
一、甲○○前曾於民國（下同）88年間犯妨害自由罪，經本院判
    處有期徒刑8月確定，於90年2月10日縮短刑期執行完畢。詎
    仍不知悔改，明知未經主管機關許可，不得持有槍砲彈藥刀
    械管制條例管制之違禁物，竟未經許可，於93、94年間某日
    ，在高雄市左營區某殯儀館向真實姓名、年籍不詳，綽號「
    阿裕」之成年男子借用可發射金屬具有殺傷力之空氣長槍1
    支（槍枝管制編號高鑑0000000000號），而無故持有之，並
    將該空氣長槍放置在其高雄市三民區○○○路331號12樓之3
    住處房間內。嗣於94年5月12日10時15分許，為警持法院核
    發之搜索票搜索上址而查獲，並扣得前開空氣長槍1支。
二、案經高雄市政府警察局刑警大隊移請臺灣高雄地方法院檢察
    署檢察官偵查起訴。
    理  由
一、訊據上訴人即被告甲○○固坦承於上開時、地，向綽號「阿
    銘」之成年男子借得前開空氣長槍，至94年5月12日10時15
    分許為警搜索查獲之事實，惟矢口否認有何未經許可，持有
    可發射金屬具有殺傷力空氣長槍之犯行，辯稱：「阿裕」說
    上開空氣長槍已經壞掉不能擊發，我才向「阿裕」借來當擺
    飾，該空氣長槍已經壞掉云云。經查：
  (一)被告於上開時、地向真實姓名、年籍不詳，綽號「阿裕」之
    成年男子借用空氣長槍1 支（槍枝管制編號高鑑0000000000
    號），並將該空氣長槍放置在其高雄市三民區○○○路331
    號12樓之3住處房間內，嗣於94年5月12日10時15分許，為警
    持法院核發之搜索票搜索上址而查獲之事實，業據被告於警
    詢、偵訊、原審及本院審理時供承不諱，並有上開空氣長槍
    1支扣案可稽；該扣案之空氣長槍經送內政部警政署刑事警
    察局進行鑑定，由該局鑑識科人員黃國政實際試射後，鑑驗
    結果為：該空氣長槍係以小型二氧化碳鋼瓶內氣體為發射動
    力，該槍枝於裝上氣瓶後有持續漏氣現象，且「洩氣閥撞鐵
    連桿」向後拉動扣緊「洩氣閥撞鐵」後，會因「洩氣閥撞鐵
    連桿」向前回復之距離而影響彈丸之發射速度，經實際裝填
    直徑約6mm鋼珠（重約0.88公克）並以各種狀況操作槍枝試
    射後，測得鋼珠發射速度分別為每秒66公尺、113公尺、116
    公尺、123公尺、146公尺、159公尺，換算鋼珠發射單位面
    積動能分別為每平方公分6.78焦耳、19.87焦耳、20.94 焦
    耳、23.54 焦耳、33.17 焦耳、39.34 焦耳。因依日本科學
    警察研究所之研究結果，彈丸單位面積動能達每平方公分20
    焦耳則足以穿入人體皮肉層，且依據司法院秘書長81年6 月
    11日秘台廳（二）字第06985 號函釋示：「殺傷力的標準為
    在最具威力的適當距離，以彈丸可穿入人體皮肉層之動能為
    基準‧‧‧」，本案槍枝試射所測得最具威力之情況（即單
    位面積動能每平方公分39.34 焦耳），已遠超過日本科學警
    察研究所對於彈丸穿入人體皮肉層動能標準每平方公分20焦
    耳之研究結果，故認本件送鑑空氣長槍具殺傷力，此有刑事
    警察局94年8 月1 日刑鑑字第0940100892號函、同年9 月28
    日刑鑑字第0940146343號函各1 份在卷可憑；且證人黃國政
    亦於原審審理時結證稱：上開空氣長槍裝上小型高壓氣體鋼
    瓶後，在鋼瓶內氣體進到槍枝裡面的過程中雖有持續輕微漏
    氣現象，但是試射前不須修復，只要裝填合適的彈丸，該槍
    就可以擊發，如果沒有漏氣的話，彈丸射出去的速度會更快
    ，現在有漏氣現象，射出去的速度就如鑑定書所載，我共試
    射6 次，試射前會先檢視槍枝的基本狀況，檢視過程中發現
    本件槍枝除輕微漏氣現象外，還有洩氣閥撞鐵連桿的問題，
    一般槍枝的洩氣閥撞鐵連桿必須回復到固定的位置才能擊發
    ，本件槍枝則是洩氣閥撞鐵連桿停在不同的位置都能擊發，
    可以調整連桿（回復之）位置，連桿回復的位置會影響彈丸
    發射速度，本件6次試射時，洩氣閥撞鐵連桿位置都不相同
    ，所以彈丸發射速度會不同等語（見原審95年3月1日審判筆
    錄），足認上開空氣長槍雖有輕微漏氣之瑕疵，但無須修理
    ，裝填合適之彈丸（鋼珠）後仍能擊發，射出之彈丸亦有可
    能穿入人體皮肉層，顯見該槍枝對人體具有殺傷力無訛。至
    被告及辯護人雖聲請將上開空氣長槍另送中央警察大學鑑定
    ，以證明該長槍是否具有殺傷力，惟該大學並無適用之鋼瓶
    及金屬彈丸可進行試射鑑定，亦有中央警察大學函1份附卷
    可證，且被告及辯護人並未陳明上開刑事警察局鑑定過程有
    何不當之處，或鑑定結果有何不足採信之情形，本院認本件
    待證事實已臻明瞭，附此敘明。
  (二)至被告辯稱：「阿裕」說上開空氣長槍已經壞掉不能擊發，
    所以我認為該槍已經壞掉，不知道還能用，只是拿來裝飾家
    裡的云云，然被告於警詢時曾供稱：扣案之長槍是向「阿裕
    」所借，是要拿來打鳥用的等語（見警二卷第20頁），則被
    告於借用上開空氣長槍時顯然知悉該槍能夠擊發、具有殺傷
    力，否則豈會打算拿來供打鳥之用？是被告上開所辯，顯係
    事後卸責之詞，不足採信，被告於取得上開空氣長槍時明知
    該槍可擊發金屬、具有殺傷力無疑。另被告於原審聲請傳喚
    「阿裕」到庭作證，證明其有向被告說上開空氣長槍壞掉了
    云云，惟被告並未陳明「阿裕」之真實姓名、年籍、住居所
    等資料，法院無法予以傳喚，且本件待證事實已臻明確，亦
    無傳喚該證人之必要，併予敘明。綜上所述，本件事證明確
    ，被告之犯行洵堪認定。
二、核被告所為，係犯槍砲彈藥刀械管制條例第8 條第4 項未經
    許可，持有可發射金屬具有殺傷力之空氣長槍罪。又被告曾
    於88年間犯妨害自由罪，經本院判處有期徒刑8月確定，於
    90年2月10日縮短刑期執行完畢，有臺灣高等法院被告前案
    紀錄表1份在卷可佐，其受有期徒刑之執行完畢，5年內故意
    再犯本件有期徒刑以上之罪，不論依修正前之刑法第47條，
    或修正後之刑法第47條第1項之規定，均構成累犯，對被告
    而言並無有利或不利之情形，自不生新舊法比較之問題，應
    逕依修正之刑法第47條，論以累犯，並加重其刑。
三、原審予以論罪科刑，固非無見，惟查行為後法律有變更者，
    適用行為時之法律。但行為後之法律有利於行為人者，適用
    最有利於行為人之法律，刑法第2條第1項定有明文。本件被
    告於犯罪時，刑法第42條第2項前段規定：「易服勞役以1元
    以上3 元以下折算一日」，又被告行為時之易服勞役折算標
    準，業據修正前罰金罰鍰提高標準條例第2 條前段規定，就
    其原定數額提高為100 倍折算1 日，則本件被告行為時之易
    服勞役折算標準，應以銀元300 元折算1 日，即新台幣900
    元折算1 日。惟95年7 月1 日修正公布施行之刑法第42條第
    3 項前段規定：「易服勞役以新台幣1000元、2000元或3000
    元折算1 日。」，比較修正前後之易服勞役折算標準，以修
    正後之規定，較有利於受刑人，則應依刑法第2 條第1 項後
    段規定，適用修正後之刑法第42條第3 項前段規定，定其折
    算標準，原審未及為新、舊法之比較適用，尚有未合，被告
    上訴意旨，仍執陳詞，否認犯罪，雖無理由，惟原判決既有
    上開可議，仍應由本院將原判決予以撤銷改判；審酌被告任
    意持有前開具殺傷力之空氣長槍，對社會治安有潛在之危險
    性，行為實有不當，惟念其未曾持該空氣長槍犯罪，尚未造
    成重大之危害，及其犯罪動機、目的、手段、持有時間長短
    等一切情狀，量處有期徒刑3 年2 月，併科罰金新臺幣15萬
    元，並諭知罰金易服勞役之折算標準。扣案之上開空氣長槍
    1 支，係槍砲彈藥刀械管制條例第4 條第1 項第1 款所列物
    品，乃未經許可不得持有之違禁物，應依刑法第38條第1 項
    第1 款規定宣告沒收。
據上論斷，應依刑事訴訟法第369條第1項前段、第364條、第299
條第1項前段，槍砲彈藥刀械管制條例第8條第4項，刑法第11條
前段、第2 條第1 項後段，第47條、第42條第3 項前段、第38條
第1 項第1 款，判決如主文。
本案經檢察官彭南雄到庭執行職務。
中　　華　　民　　國　　96　　年　　1　　月　　30　　日
                  刑事第七庭    審判長法  官  莊飛宗
                                      法  官  邱明弘
                                      法  官  黃憲文
以上正本證明與原本無異。
如不服本判決應於收受本判決後10日內向本院提出上訴書狀，其
未敘述上訴理由者，並得於提起上訴後10日內向本院補提理由書
狀（均須按他造當事人之人數附繕本）「切勿逕送上級法院」。
中　　華　　民　　國　　96　　年　　1 　　月　　31　　日
　　　　　　　　　　　　　　　　　　　書記官   施耀程
附錄本判決論罪科刑法條：
槍砲彈藥刀械管制條例第8條
未經許可，製造、販賣或運輸鋼筆槍、瓦斯槍、麻醉槍、獵槍、
空氣槍或第4 條第1 項第1 款所定其他可發射金屬或子彈具有殺
傷力之各式槍砲者，處無期徒刑或5 年以上有期徒刑，併科新臺
幣1 千萬元以下罰金。
未經許可，轉讓、出租或出借前項所列槍枝者，處5 年以上有期
徒刑，併科新臺幣1 千萬元以下罰金。
意圖供自己或他人犯罪之用，而犯前二項之罪者，處無期徒刑或
7 年以上有期徒刑，併科新臺幣1 千萬元以下罰金。
未經許可，持有、寄藏或意圖販賣而陳列第 1 項所列槍枝者，處
3 年以上10年以下有期徒刑，併科新臺幣700 萬元以下罰金。
第1 項至第3 項之未遂犯罰之。
